【裁判字號】    97,審易,2430
【裁判日期】    971223
【裁判案由】    竊盜
【裁判全文】
臺灣高雄地方法院刑事判決            97年度審易字第2430號
公  訴  人  臺灣高雄地方法院檢察署檢察官
被      告  甲○○
                    另案羈押在臺灣屏東看守所
上列被告因竊盜案件，經檢察官提起公訴（97年度偵字第27121
號），本院判決如下：
    主  文
甲○○共同犯竊盜罪，累犯，處有期徒刑伍月，如易科罰金，以
新臺幣壹仟元折算壹日。扣案之塑膠水管壹條、加壓馬達壹具，
沒收之。
    事  實
一、甲○○前因槍砲彈藥刀械管制條例等案件，經臺灣屏東地方
    法院以85年度訴字第789 號判決，判處有期徒刑4 月、8 月
    、3 月，應執行有期徒刑1 年2 月確定，另因違反藥事法案
    件，經同法院以86年度訴字第202 號判決，判處有期徒刑5
    年4 月確定，又因違反麻醉藥品管理條例案件，經該院以86
    年度易字第1015號判決，判處有期徒刑8 月確定，並經該院
    以86年度聲字第1044號裁定，就上開2 案定應執行刑為有期
    徒刑5 年10月，入監執行後，於民國89年7 月5 日獲得假釋
    出監，而於93年5 月5 日假釋期滿執行完畢。詎其仍不知悔
    改，竟與某真實姓名、年籍不詳、綽號「阿興」之成年男子
    ，共同基於意圖為自己不法所有之犯意聯絡，由該綽號「阿
    興」之人，提供其以不詳方式取得鑰匙1 串（內有5 支鑰匙
    ，係臺灣塑膠股份有限公司【下稱臺塑公司】人員陳炎國於
    97年9 月中旬某日所遺失），再由甲○○於97年9 月20日夜
    間9 時許，駕駛車牌號碼YM-4279 號自用小客貨車，搭載其
    不知情之女友陳佩雯，至位在高雄縣大樹鄉○○段444 地號
    之臺塑公司自來水加壓站，持前開綽號「阿興」之人所提供
    之上開鑰匙，開啟該處後門進入該加壓站旁之空地（無故侵
    入他人建築物附連圍繞之土地部分未據告訴），再以其所有
    之塑膠水管1 條、加壓馬達1 具，抽吸竊取放置在空地上鐵
    桶內之柴油至其車上塑膠桶，合計竊得柴油約100 公升（價
    值約新臺幣【下同】2900元）。嗣於同日夜間9 時30分許，
    經該處員工陳炎國發現後報警前來處理，當場扣得前揭柴油
    、鑰匙（已發還陳炎國）及塑膠水管1 條及加壓馬達1 具，
    因而查悉上情。
二、案經高雄縣政府警察局仁武分局報請臺灣高雄地方法院檢察
    署檢察官偵查起訴。
    理  由
一、訊據被告甲○○固不否認有於前開時、地，持綽號「阿興」
    之人所交付之鑰匙，以前揭方式，抽取臺塑公司所有之柴油
    約100 公升等事實，然矢口否認有何竊盜犯行，辯稱：伊會
    於前開時間，至上開地點抽取柴油的原因，是因為有1 名綽
    號「阿興」的友人，說其母親生病，急需用錢，要賣柴油給
    伊換取現金，伊因為可憐他，再加上「阿興」說其在前開自
    來水加壓站上班，又有給伊鑰匙，所以就在沒有想太多的情
    形下，同意以2 萬元之代價，向其購買伊估計共約有600 公
    升之柴油，過程中，伊沒有想到「阿興」無處分上開柴油的
    權利，所以並無竊盜之犯意，又伊於案發後有透過友人找「
    阿興」，但都找不到，而伊沒有「阿興」的任何資料云云。
    經查，前揭犯罪事實，除被告前開供述外，並據證人陳炎國
    於警詢中陳述明確（見警卷第33、34頁），且有其出具之贓
    物認領保管單（見警卷第35頁）（上開被告以外之人於審判
    外之言詞、書面陳述，經公訴人及被告同意作為證據，本院
    並審酌該等陳述作成時之情況均屬正常，且與本案相關之待
    證事實具有關連性，認適當作為證據，依刑事訴訟法第159
    條之5 第1 項之規定，該等陳述均具有證據能力）、蒐證相
    片（見警卷第29至32頁）在卷可稽，並有塑膠水管1 條、加
    壓馬達1 具扣案足憑。雖被告以前詞置辯，然其未能提出該
    綽號「阿興」之人之姓名、年籍，或其他任何可知其為何人
    之相關資料，供本院傳喚該人以為查證，業難僅以其片面之
    詞，遽以採信其所持上開辯解；況臺塑公司乃一公開上市之
    大型公司，依吾人一般之社會生活經驗，當可輕易知悉其若
    欲出售公司物品，必循較為慎重之方式為之，豈會僅憑公司
    人員之口頭約定，即任意將公司後門鑰匙交與他人，任由他
    人於下班後之夜間，進入取走公司內物品？是被告所辯顯與
    常情未合；又被告稱其係欲以2 萬元之代價，向「阿興」購
    買約600 公升之柴油，然於案發當時，每100 公升柴油之價
    格，市價約為2900元，業據證人陳炎國於警詢中陳述明確，
    是被告所辯倘若屬實，其所欲購買之柴油，價值僅約1 萬74
    00元，反不若其所支付之款項，則在無利可圖之狀況下，其
    豈可能有向「阿興」購買柴油之情？益徵被告所述不足採信
    。而依本案卷內所存其他事證，並未顯示被告有經其所稱「
    阿興」以外之人之授權或同意，而有抽取臺塑公司上開柴油
    之權利，是被告擅自抽取臺塑公司之柴油，且該等柴油又顯
    屬有價值之財物，則其主觀上有意圖為自己不法所有之意圖
    甚明。綜上，被告前開所辯，顯屬事後卸責之詞，難以採認
    ，本件事證明確，被告上揭犯行，足堪認定。
二、核被告所為，係犯刑法第320 條第1 項之竊盜罪。另按，刑
    法第321 條第1 項第1 款所謂建築物，係指住宅以外，上有
    屋面周有門壁，足蔽風雨，供人出入，且定著於土地之工作
    物而言，其附連圍繞之土地，不包括在內，是行為人若僅至
    建築物附連圍繞之土地行竊，尚未侵入有人居住之建築物內
    ，自難遽以該條款之罪相繩（最高法院50年臺上字第532 號
    判例意旨參照）。查本件被告行竊之地點，係上開加壓站建
    築物旁之空地，有蒐證相片在卷可稽（見警卷第29頁），是
    被告所為應不構成刑法第321 條第1 項第1 款之竊盜罪，附
    此敘明。被告就前開犯行，與上揭綽號「阿興」之人間，有
    犯意聯絡及行為分擔，為共同正犯。被告有上述之前科紀錄
    乙情，有臺灣高等法院被告前案紀錄表在卷可稽，其受有期
    徒刑執行完畢，5 年內故意再犯本件最重本刑為有期徒刑以
    上之罪，為累犯，應依刑法第47條第1 項規定加重其刑。爰
    審酌被告為貪圖不法利益，竟以前開方式竊取他人財物，所
    為實無足取，且犯後未能坦承全部犯行，態度難認良好，復
    參以其所竊得上開物品之價值、先前未曾因竊盜案件而經論
    罪科刑等一切情狀，量處如主文所示之刑，並諭知易科罰金
    之折算標準，以示懲儆。扣案之塑膠水管1 條、加壓馬達1
    具，均係被告所有，業據其於本院審理中陳述明確，且係供
    被告為本件竊盜犯行所有之物，爰依刑法第38條第1 項第2
    款規定，併予宣告沒收。
據上論斷，應依刑事訴訟法第299 條第1 項前段，刑法第28條、
第320 條第1 項、第47條第1 項、第41條第1 項前段、第38條第
1 項第2 款，刑法施行法第1 條之1 ，判決如主文。
本案經檢察官陳麗琇到庭執行職務。
中    華    民    國    97    年    12    月    23    日
                  刑事第七庭    法  官  陳君杰
如不服本判決應於收受判決後10日內向本院提出上訴書狀，並應
敘述具體理由。其未敘述上訴理由者，應於上訴期間屆滿後20日
內向本院補提理由書(均須按他造當事人之人數附繕本)「切勿逕
送上級法院」。
中    華    民    國    97    年    12    月    23    日
                                書記官  李承悌
附錄本案論罪科刑法條：
刑法第320 條第1 項
意圖為自己或第三人不法之所有，而竊取他人之動產者，為竊盜
罪，處5 年以下有期徒刑、拘役或500 元以下罰金。


司法院資訊處製作；財團法人民間司法改革基金會備份。
